【裁判字號】    92,訴,251
【裁判日期】    920318
【裁判案由】    妨害自由等
【裁判全文】
臺灣臺中地方法院刑事判決                          九十二年度訴字第二五一號
    公  訴  人  臺灣臺中地方法院檢察署檢察官
    被      告  己○○
                戊○○
右列被告因妨害自由等案件，經檢察官提起公訴（九十一年度偵字第五六三號），本
院判決如左：
    主  文
己○○、戊○○共同以強暴剝奪人之行動自由，未遂，各處有期徒刑月，如易科罰
金，均以佰元折算壹日。
    事  實
一、戊○○有多次違反麻醉藥品管理條例案件前科，後於民國八十三年十月八日為臺
    灣高等法院臺中分院判處有期徒刑九月確定，於八十五年一月三十一日送監執行
    ，並於同年十月一日假釋付保護管束，而於同年十月二十日保護管束期滿執行完
    畢；詎竟仍不知悔改，於九十年十二月三十日下午五時許，因己○○認為甲○○
    之兄王柱有竊取其物品，遂由己○○駕駛車牌號碼ＬＣ─四九０一號自用小貨車
    ，搭載戊○○前往臺中縣后里鄉○○村○○路一０二六號甲○○住處之隔壁欲找
    王柱，適因王柱不在家，己○○與戊○○竟共同基於冒充公務員行使其職權及以
    強暴方式剝奪人之行動自由之犯罪意思聯絡，於尋王柱不著後，即進入甲○○住
    處（侵入住宅部分未據告訴），對甲○○冒稱其為苗栗縣警察局苗栗分局刑事組
    刑警，要找王柱帶回刑事組偵辦，並稱要做筆錄，甲○○告知王柱不在家後，己○○、戊○○竟以徒手強拉之強暴方式，欲將甲○○自屋內強押至己○○所駕駛
    之ＬＣ─四九０一號自小貨車，以剝奪甲○○之行動自由；甲○○之妻丁○○○
    見狀，即通知丙○前來現場，己○○、戊○○始將甲○○放開而未得逞。嗣經報
    警後，由臺中縣警察局大甲分局刑事組小隊長練育成及偵查員乙○○於同日下午
    五時三十分前往處理，己○○、戊○○亦自稱係刑警，惟經練育成、乙○○要求
    己○○、戊○○二人出示證件，因無法提出而查獲。
二、案經臺中縣警察局大甲分局報請臺灣臺中地方法院檢察署檢察官偵查起訴。
    理  由
一、訊據被告己○○、戊○○二人固坦承有於九十年十二月三十日下午五時許，前往
    被害人甲○○住處之事實，惟均否認有僭行公務員職務及妨害自由犯行，被告己○○辯稱：伊與被告戊○○至被害人住處，自始至終均未自稱是刑警，且未有強
    押被害人之行為。被告戊○○辯稱：案發當日係是與被告己○○一起前往者，伊
    跟著下車，但未自稱為刑警，亦無強押被害人上車之行為等語。經查，右揭被告
    被告己○○、戊○○至被害人住處後，確有自稱係苗栗縣警察局苗栗分局之刑警
    ，且已著手欲強拉被害人上車押往他處等事實，業據被害人分於警訊時指述明確
    ，核與在場目擊之證人即被害人之妻丁○○○及證人王盛春在警訊時所證述之情
    節大致相符。又經本院訊問被害人指述「當時傍晚我在外面拜拜，被告開小貨車
    進來，他找王柱不在家，他們二人就跑進去我家，並說要找王柱，我說王柱不在
    家，兩個人都有說他們是苗栗的刑警，然後就跑進去我家，己○○拿筆說要做筆
    錄，但沒有說要做誰的筆錄，戊○○講電話後說不要寫了，兩個要拉我出去，我
    太太與我母親在家，我太太看到他們要拉我出去就去找丙○，我太太找丙○來的
    時候他們不敢拉我並放開我．．．」等語；證人丁○○○證述「我是越南人，來
    臺兩年多，當時被告二人開車到我家來，我在門口拜拜，他們去我哥哥那邊敲門
    ，那邊沒有人，故他們就跑到我家，我老公在外面，我就與我老公進去，他們進
    去說要找王柱，並說要找我老公甲○○作筆錄，我老公就拿筆給他作筆錄，但他
    們都不作筆錄，並說找不到王柱要拉我老公走，他說他們是苗栗警察，我老公不
    願意被拉出去，我見狀就去找我叔叔丙○過來，丙○過來時，我老公尚被拉中，
    丙○來時甲○○就打電話報警。當時，被告一人一邊拉甲○○要出去，甲○○一
    直不願意去。他們進來時，他們有說他們是刑事警察，講很多次。」等語；證人
    丙○於本院審理時證述「我到現場沒有看到被告二人拉甲○○，我只看到他們與
    甲○○在客廳。被告二人都有說他們是苗栗刑事組。」、「甲○○的太太告訴我
    說有刑事組的要拉甲○○去做筆錄，我住在甲○○家的前面，我過去時，他們已
    經沒有在拉了。」等情；證人即前往處理之員警練育成於本院審理時證述「是。
    當時由我與偵查員乙○○一起過去，當時接獲報案，有警察到那邊辦案要將人帶
    走，通報我們去看一下，我們過去時，當時有兩名男子在外面要帶甲○○走，說
    要帶到苗栗偵辦案件，當時有五、六個人在爭執，當時的兩名男子就是在庭被告
    。當時被告二人均有喝酒，我有聞到酒味。我到場時，他們二人均有稱他們是警
    察，他們是警察辦案，甚至說要打單位的大哥大給我看，我穿便服過去，我出示
    證件，說我是大甲分局的刑事組小隊長並請他們要出示證件給我看，問他們辦何
    案件，他們拿不出證件，一直強調說他們是辦理竊盜案，我問他們到底是否是警
    察，他們一直沒有辦法出示證件。後來，我通知月眉派出所警員過來，月眉派出
    所派制服警員過來時，那時被告才承認他們不是警察，後來我們就帶被告回派出
    所偵辦。」證人乙○○證述「辦公室同事通知我過去，我剛好在那邊巡邏。」、
    「我去的時候看到被告二人在被害人家中，他們正與被害人說王柱偷他們東西的
    事情，我是與練育成小隊長一起去處理，他們跟我們二人說他們是苗栗刑事組，
    要我們出示證件，他們說他們是到那邊辦王柱竊盜的事，我們拿出證件給他們看
    證明我們是警察，我們也要求他們拿出證件，他們就改口說他們是認識苗栗的警
    察，後來月眉所的同事過來就帶回月眉所做筆錄。」等語；核被害人與證人丁○○○、丙○、練育成、乙○○等人所分別指、證述之情節互核相符，且被害人及
    證人丁○○○、丙○、練育成、乙○○原均與被告己○○、戊○○不相識，分係
    因案發之時在場或受理民眾報案而前往處理，當無故為攀誣之必要，被害人及證
    人丁○○○、丙○、練育成、乙○○於本院所為之供述，應屬可採；雖證人丁○○○與丙○就證人丁○○○通知證人丙○到場時，被告己○○、戊○○是否仍在
    與被害人拉扯之中，其所證述之情節略有齟齬，惟關於被告己○○、戊○○確有
    自稱刑警及被告己○○、戊○○要強拉被害人上車，及因證人丁○○○前往通知
    證人丙○到場等事實，其所證之情節則屬一致；又本件案發之時間為九十年十二
    月三十日，迄九十二年二月十一日及三月四日本院訊問證人丙○及丁○○○時，
    時間已經過一年有餘，而人之記憶易因時間之經過而漸趨模糊，是不能僅因證人
    丁○○○、丙○二人就證人丙○到場時，被告己○○、戊○○是否仍在與被害人
    拉扯之細節部分證述之情節不一，即認該二證人所證之情節全部不可採信。綜上
    所述，本件被告己○○、戊○○確有冒稱刑警及欲以強拉之方式妨害被害人之自
    由等事實，綜合被害人及證人王盛春、丙○、丁○○○、練育成、乙○○等人分
    別在警訊及本院審理時所指、證述之情節，應已足認定，被告己○○、戊○○否
    認犯罪之詞，顯係卸責之詞，應不足採信，本件事證已經明確，被告己○○、戊○○犯行均堪以認定，自應依法論科。
二、核被告己○○、戊○○所為，均刑法第一百五十八條第一項僭行公務員職權罪及
    同法第三百零二條第三項、第一項以強暴方式剝奪人之行動自由未遂罪；被告二
    人間有犯意之聯絡，行為之分擔，均為共同正犯。又被告己○○、戊○○所犯僭
    行公務員職權罪與以強暴方式剝奪人之行動自由未遂罪間，有方法結果之牽連關
    係，為牽連犯，應依刑法第五十五條後段規定，從一重之刑法第三百零二條第三
    項、第一項以強暴方式剝奪人之行動自由未遂罪處斷。所犯以強暴方式剝奪人之
    行動自由罪未遂罪部分，被告己○○、戊○○係已著手於犯罪行為之實行而不遂
    ，為未遂犯，爰依刑法第二十六條前段規定減輕其刑。爰審酌被告二人犯罪之動
    機、目的，以僭行公務員而妨害被害人自由之犯罪手段，及犯罪所生之損害尚輕
    ，並否認犯罪之犯後態度非佳等一切情狀，分別量處如主文所示之刑，並均諭知
    易科罰金之折算標準，以示懲儆。
據上論斷，應依刑事訴訟法第二百九十九條第一項前段，刑法第二十八條、第一百五
十八條第一項、第三百零二條第三項、第一項、第二十六條前段、第五十五條後段、
第四十一條第一項前段，罰金罰鍰提高標準條例第一條前段、第二條，判決如主文。
中      華      民      國      九十二      年    三    月      十八    日
                                    臺灣臺中地方法院刑事第一庭
                                        法  官  林  源  森
右正本證明與原本無異
如不服本判決，應於收受本判決後十日內向本院提出上訴書狀，其未敘述上訴理由者
，並得於提起上訴後十日內向本院補提理由書狀（均須按他造當事人之人數附繕本）
「切勿逕送上級法院」
                                        書記官
中      華      民      國      九十二      年    三    月      十九    日
附錄本案論罪科刑法條全文：
中華民國刑法第一百五十八條
 (僭行公務員職權罪)
冒充公務員而行使其職權者，處三年以下有期徒刑、拘役或五百元以下罰
金。
冒充外國公務員而行使其職權者，亦同。
中華民國刑法第三百零二條
 (剝奪他人行動自由罪)
私行拘禁或以其他非法方法，剝奪人之行動自由者，處五年以下有期徒刑
、拘役或三百元以下罰金。
因而致人於死者，處無期徒刑或七年以上有期徒刑，致重傷者，處三年以
上十年以下有期徒刑。
第一項之未遂犯罰之。


司法院資訊處製作；財團法人民間司法改革基金會備份。
